臺灣嘉義地方法院交通事件裁定　　九十六年度交聲字第九五號
原處分機關　交通部公路總局嘉義區監理所嘉義市監理站
異　議　人
即受處分人　甲○○
　　　　　　　　　　）
　　　　　　　　　　號
上列異議人因違反道路交通管理處罰條例案件，對於交通部公路
總局嘉義區監理所嘉義市監理站中華民國九十六年四月十三日所
為之裁決處分（處分案號：嘉監義裁字第裁七六－Ｌ00000
000號）聲明異議，本院裁定如下：
    主  文
原處分撤銷。
甲○○汽車駕駛人，行經有燈光號誌管制之交岔路口闖紅燈，處
罰鍰新臺幣壹仟捌佰元，並記違規點數點；又不服從交通勤務
警察之稽查，處罰鍰新臺幣玖佰元，並記違規點數壹點。
    理  由
一、原處分意旨略以：受處分人即異議人甲○○於民國九十六年
    二月十一日下午三時四十五分許，駕駛車牌號碼ＫＡ六－三
    五一號重型機車，行經嘉義市○○路與文昌街之交岔路口時
    ，因有行經有燈光號誌管制之交岔路口闖紅燈及不服從交通
    勤務警察稽查之違規行為，而依道路交通管理處罰條例第五
    十三條第一項及第六十條第二項第一款等規定，裁處異議人
    罰鍰共計新臺幣（下同）二千七百元。
二、聲明異議意旨則略以：異議人於九十六年二月十一日，騎機
    車載兒女回家，行經民族路與文昌街口時經警攔阻，伊即停
    下，警員問為何載二人，伊稱因低收入戶沒錢買車，警員要
    伊拿出證件，伊即拿出駕照與警員（有依警員指示停車、拿
    證照與警員稽查，為何指伊不服稽查），警員稱伊闖紅燈要
    開單，但伊沒闖紅燈遂不讓警員開單，並將駕照取回，警員
    稱伊不服稽查，甚至攔阻在前說話很大聲像要打人狀，伊害
    怕便將車放在路旁，警員就照相，說伊棄車離開現場。從而
    ，異議人不服原處分，乃提起本件異議云云。
三、按汽車駕駛人，行經有燈光號誌管制之交岔路口闖紅燈者，
    處一千八百元以上五千四百元以下罰鍰，並記違規點數三點
    ；又汽車駕駛人，駕駛汽車不服從交通勤務警察之稽查，而
    道路交通管理處罰條例第二章無處罰之規定者，處九百元以
    上一千八百元以下罰鍰，並記違規點數一點，道路交通管理
    處罰條例第五十三條第一項、第六十條第二項第一款及第六
    十三條第一項第一款、第三款分別定有明文。
四、經查：
（一）異議人固否認有於上開時地行經有燈光號誌管制之交岔路
      口闖紅燈之行為，惟上情業據證人即舉發警員柯優清於本
      院結證稱：「（九十六年二月十一日下午三點多你在哪裡
      ？）我在執行交通稽查勤務，是在嘉義市○○路、文昌街
      口，和我另外派出所同事江玉銀一起出勤。（當時情形如
      何？）當時我在民族路西往東的方向攔檢，我同事則在東
      往西的方向，我看到異議人闖紅燈，我當場攔截下來，告
      訴她有闖紅燈。（請詳述闖紅燈的情形和燈號的變化？）
      當時異議人民族路由西往東的方向行駛，當他到路口的時
      候，民族路是紅燈，但是她還是闖紅燈。（是否知道他紅
      燈變換多久才進入路口？）完全變成紅燈之後三至四秒之
      後她才進入路口。（是否確定已經變成紅燈？）確定，而
      且已經過了三至五秒。（當時站在離路口多遠？）我只知
      道當時是站在和平路和文昌路的大約中間，但是確實的距
      離是幾公尺我無法確認。（在那個距離是否可以看清楚闖
      紅燈的情形？）可以，沒有問題。我確定異議人有闖紅燈
      。」等語明確，異議人亦稱：警員站的距離離文昌街口不
      到五十公尺，那裡有一個藥局，警員就是站在藥房等語（
      參見本院卷第十四頁至十六頁），是當時證人柯優清所站
      位置距民族路與文昌街交岔路口既僅約五十公尺，應能確
      實見到該路口之燈號變換及是否有人闖紅燈無誤，再參以
      證人柯優清與異議人素不相識，兩者亦無仇怨，證人自無
      甘冒偽證罪責誣陷異議人之必要，故證人柯優清上開證詞
      ，應屬可採，異議人於上開時地行經有燈光號誌管制之交
      岔路口闖紅燈之違規行為，應堪認定。
（二）按交通勤務警察或依法令執行交通稽查任務人員，開單舉
      發違反道路交通管理處罰條例所列之違規事實，經公路主
      管機關或警察機關所為之裁決處罰，本質上為行政處分，
      係公務員基於職務上權力，依法就特定之具體事件所為，
      並具有公法上效果之單方行政行為。因之，車輛駕駛人如
      有涉嫌違反道路交通管理處罰條例等相關規定之行為，而
      經警攔檢稽查時，本有配合交通勤務警察實施稽查之義務
      ，此由前述道路交通管理處罰條例第六十條等規定之意旨
      觀之，亦可明瞭。因之，車輛駕駛人不能僅以自己單方面
      對於事實之認定與執勤警員之觀察判斷結果不同，即認執
      勤警員之開單舉發有所不當，而拒絕配合執勤警員之稽查
      舉發。何況執勤警員如就交通違規事件有事實認定不符、
      違規判斷錯誤，或是舉發程序不當等事由，則違規駕駛人
      本可根據道路交通管理處罰條例第九條及第八十七條等規
      定，依照相關救濟程序，向該管監理機關或管轄之地方法
      院，分別到案陳述或聲明異議，顯見違規駕駛人對於執勤
      警員之舉發內容，認有違法或不當時，即應依循相關爭訟
      管道尋求救濟，而非阻撓或不配合執勤警員之相關稽查程
      序。基此，車輛駕駛人不依照法律規定之適當爭訟管道，
      就涉嫌違規之交通事件尋求救濟，而僅以其所片面認定之
      事實與執勤警員所決定者有異，即不願配合執勤警員之當
      場檢查或舉發，則其行為仍難免於該當道路交通管理處罰
      條例第六十條第二項第一款「不服稽查」之處罰規定。
（三）而據證人柯優清證稱：「異議人說她沒有闖紅燈，要我拿
      出她闖紅燈的證據，但是因為我是當場攔截，我沒有辦法
      拿出科學證據。我和異議人拿證件，她有拿出駕照，我要
      開告發單的時候，她就直接把駕照拿回去，我連異議人的
      名字都還沒有寫。我要異議人再出示證件，但是異議人拒
      絕出示證件，她一直說她沒有闖紅燈，要我拿出證據，她
      不理會我，要離開現場，機車擺在攔截的位置，人要離開
      現場，我要攔截她不要離開，她執意要離開，她說我是假
      的警察，要我出示我的證件，我也出示我的服務證給她看
      。我要她出示證件，她不理我，要離開現場，因為異議人
      是女士，我不方便和她拉扯，要她跟我回派出所，她也拒
      絕，她走路離開現場，我就回派出所查車牌，用車牌查資
      料後逕行舉發，告發這件闖紅燈的案件。」等語（參見本
      院卷第十四頁至十五頁），即異議人亦稱：「他叫我拿證
      件給他，我有拿駕照給他，後來警員說我闖紅燈，但是當
      時我沒有闖紅燈。紅單上我有看到他有寫我的名字，其他
      都還沒有寫，我就把我的證件拿回來，我說我沒有闖紅燈
      ，不給你開……我把證件拿回來，警員說要開紅單，要我
      回派出所，我就說我不要去派出所，我們兩個就耗在那裡
      。警員一直擋在我前面，我把車子先停在旁邊，和我孩子
      先走到前面一點，我們並沒有離開現場，過一會，警察就
      走了。」等語（參見本院卷第十三頁），足見異議人於上
      開時、地，確有因自己片面認定未有闖紅燈之行為，即將
      尚未經執勤警員查驗、記錄完成之證件資料予以逕行取回
      ，而不配合該交通勤務警察稽查及開單舉發之行為甚明。
      據此並參照前開說明，足見異議人上開不配合執勤警察稽
      查及開單等行為，確已該當於前述不服從交通勤務警察稽
      查之處罰規定。
五、綜上所述，異議人於前述時、地，駕駛上開重型機車行經設
    有燈光號誌管制設施之交岔路口闖紅燈，以及不服從交通勤
    務警察稽查之違規事實雖均可認定，然原處分機關漏未適用
    道路交通管理處罰條例第六十三條第一項第一款、第三款等
    規定，於裁決書之主文內載明記違規點數共四點（闖紅燈應
    記違規點數三點，不服稽查應記違規點數一點），經核尚非
    適當，故仍應由本院裁定將原處分予以撤銷。然如前述，異
    議人之上開違規事實既皆可認定，故本院仍應依照道路交通
    管理處罰條例第五十三條第一項、第六十條第二項第一款及
    第六十三條第一項第一款、第三款等規定，另為異議人如主
    文第二項所示之諭知，以資適法。
六、據上論斷，應依道路交通案件處理辦法第二十條前段，裁定
    如主文。
中　　華　　民　　國　九十六　年    六　　月　二十九　日
                  交通法庭  法　官　吳育霖
上列正本證明與原本無異。
如不服本裁定，應於裁定送達後5日內向本院提出抗告狀（應附
繕本）。
中　　華　　民　　國　九十六　年    六　　月　二十九　日
                            書記官  林美芳
